【裁判字號】    92,上訴,2090
【裁判日期】    921231
【裁判案由】    違反毒品危害防制條例
【裁判全文】
臺灣高等法院高雄分院刑事判決                  九十二年度上訴字第二九號
      上  訴  人
      即  被  告  甲○○
      選任辯護人  錢師風
右上訴人因違反毒品危害防制條例案件，不服臺灣高雄地方法院九十二年度訴字第一
六八八號中華民國九十二年八月十五日第一審判決（起訴案號：臺灣高雄地方法院檢
察署九十二年度偵緝字第一０七０號），提起上訴，本院判決如左：
    主  文
原判決撤銷。
甲○○運輸第壹級毒品，未遂，累犯，處有期徒刑伍年，褫奪公權伍年。扣案之海洛
因壹包（驗前毛重壹公克，驗後淨重零點柒玖公克，包裝重零點貳壹公克）沒收並銷
毀之。
    事  實
一、甲○○（原名李士奮）前於民國八十二年間因違反肅清煙毒條例案件，經臺灣高
    雄地方法院判處有期徒刑四年七月確定，並於八十九年三月十日假釋出監，於九
    十年五月八日保護管束期滿執行完畢，仍不知悔改，因欲計劃前往澎湖，且意圖
    施用第一級毒品海洛因，又恐隨身攜帶毒品遭航空站查獲，竟基於運輸第一級毒
    品海洛因之犯意，於民國九十一年三月十三日，將海洛因一包（驗前毛重一公克
    ，驗後淨重零點七九公克，包裝重零點二一公克）以牛皮紙袋加以包裝，並以報
    紙填塞其中，欲利用不知情之航空業者以航空貨運之方式運輸毒品，遂委託不知
    情之友人王朝平（已經公訴人另為不起訴處分確定）前往高雄小港國際航空站將
    上開包裹寄送澎湖馬公航空站，王朝平因其表弟蘇俊銘上班地點途經高雄小港國
    際航空站，遂允諾甲○○會委託不知情之蘇俊銘（已另為不起訴處分確定）替其
    寄送。嗣於九十一年三月十四日上午七時許（公訴人誤載為九十一年三月四日上
    午八時許），甲○○將上開包裹委由不知情綽號「大頭」之成年男子，在高雄縣
    鳳山市○○路上海商業銀行前交給蘇俊銘，並由蘇俊銘持上開包裹前往高雄小港
    航空站，於九十一年三月十四日上午八時許，委由不知情之復興航空公司人員，
    利用復興航空公司編號二一四號班次託運寄往澎湖馬公航空站，而於託運檢查時
    ，經安檢員王士萍查覺上開包裹有異，當場查扣該包裹而運輸第一級毒品海洛因
    未遂，並扣得包裹內上述毒品。
二、案經內政部警政署航空警察局高雄分局報請台灣高雄地方法院檢察署檢察官偵查
    起訴。
    理  由
一、右揭事實，業據上訴人即被告甲○○於原審及本院審理時坦承不諱，核與證人王
    朝平、蘇俊銘迭於原審審理及警偵訊時供述情節相符（參見原審卷第二十九頁、
    第三十頁及九十二年度偵緝字第七四號偵查卷第十八頁正、反面、九十一年度偵
    字第二二六三一號影印卷第七頁正、反面），並有查獲本件之安檢員王士萍於原
    審到庭證述屬實（參見原審卷第五十頁、第五十一頁），另扣案疑似海洛因粉末
    一包，經送高雄醫學大學附設中和紀念醫院檢驗結果，確實含有海洛因陽性反應
    ，另送法務部調查局以化學呈色法、氣相層析質譜儀分析法鑑定之結果，確實含
    有第一級毒品海洛因之成分（驗前毛重一公克，驗後淨重零點七九公克，包裝重
    零點二一公克），此有分別有高雄醫學大學附設中和紀念醫院九十一年三月二十
    五日編號九一０三─一五五號及法務部調查局九十一年十一月十五日調科壹字第
    二二００一四二九三號號鑑定報告各一份附於九十一年度偵字第二二六三一號影
    印卷第三頁背面、第四頁可考，足認被告前開不利於己之自白，與事實相符，應
    堪採信。
二、至被告之選任辯護人雖以被告係為供自己施用毒品方委託不知情之人寄送毒品至
    澎湖，與毒品危害防制條例第四條第一項運輸毒品之構成要件，必須係基於不法
    販賣或意圖販賣毒品為前提不符等語置辯。然按毒品危害防制條例所指之運輸毒
    品，並不以為他人輸送為必要，其為自己輸送者亦包括在內，且運輸不以國外輸
    入國內或國內輸出國外為限，其在國內運輸者亦屬之，且運輸毒品不以營利意圖
    為必要，最高法院九十二年度台上字第一八０三號、九十二年度台上字第一二八
    八號、九十二年度台上字第三三二一號、九十一年度台上字第五一六號判決意旨
    可資參照，今本件被告既非自己夾帶毒品短途持送而遭查獲，而且係出於怕自己
    持有毒品通過航空站安檢時遭警查獲，業據被告所自承不諱（參見原審卷第六十
    九頁），並以報紙包裹第一級毒品海洛因委託不知情之他人寄送，欲利用不知情
    之航空公司從高雄小港國際航空站寄送至澎湖馬公航空站，依被告上開動機及行
    為態樣，被告顯有利用不知情之人替其運輸毒品之意，且運輸毒品之路途亦非短
    ，被告上開辯稱扣案之毒品為供己施用，並無營利之意圖，尚與毒品危害防制條
    例運輸毒品罪之要件未合等語，顯然增加毒品危害防制條例第四條第一項運輸第
    一級毒品罪法所未明文之主觀要件（此有上開判決意旨可資參照），又被告上開
    運輸第一級毒品犯行，並非單純自己夾帶短途持送，已該當運輸毒品之構成要件
    ，無法僅依持有毒品罪論科，被告上開所辯，應屬諉卸刑責之詞，無足可採。本
    件事證明確，被告運輸第一級毒品未遂犯行，足堪認定。
三、按運輸毒品行為係指一切轉運或輸送毒品之情形而言，不論係自國外輸入或國內
    各地間之輸送，凡將毒品由甲地運輸至乙地，均屬之，且一旦起運，運輸行為即
    屬既遂，即使中途被截獲亦然（最高法院九十年度台上字第七一二六號、九十年
    度台上字第一二０號刑事判決參照），被告委託不知情之蘇俊銘收受裝有第一級
    毒品之包裹送至高雄小港國際航空站，欲以復興航空公司編號二一四號班次託運
    寄往澎湖馬公航空站，顯已著手於運輸第一級毒品之犯行，尚未起運而於託運安
    檢時即被查獲，核被告甲○○所為，係犯毒品危害防制條例第四條第五項、第一
    項之運輸第一級毒品未遂罪。公訴人認被告已經起運而係運輸第一級毒品既遂，
    尚有未洽。又被告利用不知情之王朝平、蘇俊銘、綽號「大頭」之成年人及航空
    公司人員運輸第一級毒品海洛因，應論以間接正犯。末查被告甲○○前於八十二
    年間因肅清煙毒條例案件，經台灣高雄地方法院判處有期徒刑四年七月確定，並
    於八十九年三月十日假釋出監，於九十年五月八日保護管束期滿執行完畢，其於
    五年內再犯本件有期徒刑以上之罪，為累犯，本應依法加重其刑，惟其所犯之運
    輸第一級毒品罪，法定最低本刑為無期徒刑，依刑法第六十五條之規定自不得加
    重其刑。又被告雖已著手運輸第一級毒品海洛因行為之實施，惟未生既遂之結果
    ，已如前述，爰依刑法第二十六條前段規定，按既遂犯之刑度減輕其刑。另按毒
    品危害防制條例第四條第一項規定，製造、運輸、販賣第一級毒品者，係同其刑
    度，顯認運輸毒品與製造、販賣之行為具有相等之不法內涵及危害程度，而均為
    應處死刑或無期徒刑之罪，然被告於上開時、地運輸第一級毒品海洛因，係為供
    自己施用，且數量不多，驗前僅有毛重一公克，又施用毒品乃屬自殘行為，於他
    人法益並無直接積極之侵害，為此目的運輸毒品之危害程度實難與對社會具有深
    廣危害之販賣或製造海洛因行為或大量從國外運輸至本國販賣等同相視而認應受
    相同之處罰，且被告犯罪後始終坦承犯行，犯罪後態度尚可，且其未藉此牟利，
    及運輸數量不多，因此本院認縱科以本罪法定最低刑無期徒刑，猶嫌過重，情輕
    而法重，被告犯罪之情節有足堪憫恕之處，爰依刑法第五十九條規定遞減其刑。
四、原判決以被告罪證明確，因予論罪科刑，固非無見；惟查：原判決既認定被告所
    為係犯毒品危害防制條例第四條第五項、第一項之運輸第一級毒品未遂罪，然於
    據上論結欄卻漏未引用毒品危害防制條例第四條第五項，尚有未洽。被告上訴意
    旨，仍執前詞，否認有運輸第一級毒品之犯意，指摘原判決不當云云。然按毒品
    危害防制條例所指之運輸毒品，並不以為他人輸送為必要，其為自己輸送者亦包
    括在內，故不論運輸人係為他人運輸或為他人運輸，均應成立運輸毒品罪，最高
    法院九十二年度台上字第三三二一號判決可參照。被告上訴，雖為無理由，然原
    判決既有上開可議之處，自屬無可維持，應由本院將原判決予以撤銷改判。爰審
    酌被告犯罪之動機、目的、手段、運輸毒品數量不多及犯後坦承犯行，態度良好
    等一切情狀，仍量處有期徒刑五年，且依其犯罪之性質，本院認有褫奪公權之必
    要，爰併諭知褫奪公權五年。扣案之疑似第一級毒品海洛因一包（驗前毛重一公
    克，驗後淨重零點七九公克，包裝重零點二一公克），經送驗結果確屬毒品危害
    防制條例第二條第二項所稱之第一級毒品海洛因，有上開檢驗報告在卷可佐，應
    依毒品危害防制條例第十八條第一項前段規定，宣告沒收銷燬之。
據上論斷，應依刑事訴訟法第三百六十九條第一項前段、第三百六十四條、第二百九
十九條第一項前段，毒品危害防治條例第四條第五項、第一項、第十八條第一項前段
，刑法第十一條前段、第二十六條前段、第四十七條、第五十九條、第三十七條第二
項，判決如主文。
本案經檢察官陳國全到庭執行職務。
中    華    民    國      九十二      年      十二      月     三十一   日
                              臺灣高等法院高雄分院刑事第二庭
                                  審判長法官  林正雄
                                        法官  黃蕙芳
                                        法官  黃壽燕
右正本證明與原本無異。
如不服本判決應於收受本判決後十日內向本院提出上訴書狀，其未述上訴理由者，
並得於提起上訴後十日內向本院補提理由書狀（均須按他造當事人之人數附繕本)「
切勿逕送上級法院」。
                                      書記官  黃富美
中    華    民    國      九十二      年      十二      月     三十一   日
附錄本判決論罪科刑法條：
毒品危害防制條例第四條
  製造、運輸、販賣第一級毒品者，處死刑或無期徒刑；處無期徒刑者，得併科新台
  幣一千萬元以下罰金。
  製造、運輸、販賣第二級毒品者，處無期徒刑或七年以上有期徒刑，得併科新台幣
  七百萬元以下罰金。
  製造、運輸、販賣第三級毒品者，處五年以上有期徒刑，得併科新台幣五百萬元以
  下罰金。
  製造、運輸、販賣專供製造或施用毒品之器具者，處一年以上七年以下有期徒刑，
  得併科新台幣一百萬元以下罰金。
  前四項之未遂犯罰之。


司法院資訊處製作；財團法人民間司法改革基金會備份。
